台灣雲林地方法院刑事判決　　　　　　　　　　　　九十一年度訴字第一五一號
　　公　訴　人　台灣雲林地方法院檢察署檢察官
　　被　　　告　丙○○　男二十.
　　選任辯護人　施登煌律師
右列被告因強盜案件，經檢察官提起公訴（九十一年度偵字第一一七六號、九十一年
度偵字第一五一四號），本院判決如左︰
    主  文
丙○○共同連續意圖為自己不法之所有，攜帶兇器，以強暴脅迫至使不能抗拒，而使
人交付其物，處有期徒刑玖年，褫奪公權陸年。
    事  實
一、丙○○、癸○○（癸○○部分，另外涉及更多之強盜案件，另案處理）與不詳姓
    名年籍之成年男子共三人，因為缺錢花用，癸○○竟夥同丙○○、不詳姓名男子
    三人，或與丙○○二人共同，基於意圖為自己不法所有之犯意聯絡，由癸○○提
    供車牌號碼Ｂ六－七七０九號黑色裕隆自用小客車及車牌號碼ＨＴＢ－七一一號
    重型機車為交通工具，搭載丙○○或不詳男子，於下列時間，由癸○○與丙○○
    、年籍姓名不詳之成年男子三人，或癸○○與丙○○二人，分持彎刀或玩具手槍
    ，進入下列電子遊藝場內控制現場，致被害人不能抗拒後，強盜被害人財物，得
    手後逃離現場，並將強盜所得之贓物朋分花用：(一)先於民國（下同）九十年四月
    初某日凌晨一時許，癸○○、丙○○均戴頭套，各持一把類似開山刀的彎刀，至
    台中縣梧棲四維中路二十二號庚○○經營之來來科技遊藝場，兩名歹徒戴頭套，
    各持一把刀侵入該店，當時店內有庚○○、一位女店員、六位客人，癸○○拿刀
    子架在店員的脖子上，喝令全部之人不許動，並叫店員把錢拿出來，店員不拿出
    來，癸○○在店員不能抗拒的情形下，把店員綁在腰上的霹靂包拉開，取走庚○○店內營收所得約新台幣（下同）三、四萬元，丙○○則持刀站在客人旁邊，喝
    令客人不准動，待癸○○拿到錢後二人一起離開該店。(二)於九十年四月二十日凌
    晨三時許，癸○○、丙○○、另一年籍姓名不詳之成年男子，共三人，結夥至台
    中縣梧棲鎮○○○路三三七號乙○○經營之上賓遊藝場，丙○○持一把彎刀站在
    店內，癸○○與另一不詳姓名成年男子各持一把無殺傷力之玩具槍，一個拿玩具
    槍抵住老闆乙○○腹部，叫乙○○不要動，另一位持玩具槍的不詳姓名成年男子
    則叫乙○○及二位員工把錢拿出來，乙○○等人均不能抗拒，乙○○拿出勞力士
    手錶一支、皮包一只、手機一支，皮包裡面有一萬六千元左右、身分證、金融卡
    、駕照，二位員工各拿出一支手機及皮包，皮包內只有證件，二位客人是夫妻，
    拿出一個皮包，裡面有數萬元，之後癸○○等三人將乙○○等人均趕入廁所，又
    在櫃台、抽屜翻找，並取走一台乙○○新買的Ｖ８攝影機，而後逃逸。(三)於九十
    年七、八月間某日凌晨三時許，癸○○、丙○○二人分持刀械，至台中縣梧棲鎮
    ○○路二十二巷三九號己○○經營之豪客電子遊藝場，對一位女店員及不詳姓名
    之客人，強取約三萬元之現金，得手後逃逸。(四)於九十一年二月二十一日凌晨一
    時四十七分許，癸○○、丙○○二人均戴鴨舌帽、口罩，癸○○一手拿彎刀，腰
    上插一把無殺傷力玩具手槍，丙○○則空手，至彰化縣伸港鄉○○村○○路○段
    七一五號黃總樂經營之「春」電子遊戲場，店內有店長戊○○、一位店員、一個
    客人，癸○○進去即拿刀抵住該位客人，因客人反抗致割傷該客人的手，致戊○○等三人不能抗拒，癸○○喝令該客人交出身上的財物，共交出一個手錶、一個
    金戒指、一個皮包，皮包裡面有一萬多元，一個員工趁機從後門逃走，而因為癸○○打不開櫃檯之抽屜，因此放棄開抽屜，而與丙○○立即逃逸。(五)於九十一年
    二月二十一日凌晨三時四十五分許，癸○○、丙○○各持一把彎刀，至苗栗縣後
    龍鎮○○路一二九號林惠雯經營之金樺電子遊藝場，當時只有店員甲○○在，而
    由丙○○跑到後門看守，癸○○則持刀比著店員甲○○的脖子，該要搶錢，甲○○不能抗拒，打開抽屜拿了店內的營收二千多元給癸○○，癸○○見甲○○的皮
    包放在桌上，就叫甲○○把皮包交出，甲○○依從後，癸○○自該皮包拿取二百
    元，即將皮包丟著，並與丙○○逃離現場。(六)於九十一年二月二十一日凌晨三時
    四十分許，癸○○、丙○○二人戴鴨舌帽、口罩，癸○○一手持類似開山刀之彎
    刀，一手持無殺傷力之玩具手槍，丙○○則持彎刀一把，至苗栗縣後龍鎮○○路
    十號許忠義經營之老爺電子遊藝場，當時店內有店長壬○○及一位客人，丙○○
    先持刀跑去抵制該客人致客人右手大姆指受傷，並叫該名客人把錢拿出來，該名
    客人不能抗拒，把皮包、手機交給丙○○，丙○○拿走手機及皮包裡約四千元的
    現金，癸○○則跑到櫃台拿槍指著壬○○叫壬○○把錢全部拿出來，壬○○不能
    抗拒，就把櫃台裡店內的營收現金約一萬三千元給癸○○，癸○○、丙○○並立
    即逃逸。
二、案經台灣雲林地方法院檢察署檢察官指揮刑事警察局偵三隊、雲林縣警察局斗南
    分局、彰化縣警察局長期佈線查獲後移送及檢察官自動檢舉簽分偵查起訴。
理  由
一、被告丙○○就事實欄所載(一)(二)(三)部分，辯稱「這三件，我是被騙的，癸○○跟我
    說是要收帳，我都有沒有進去。」（本院卷１第三九頁），就事實欄所載(四)(五)(六)
    部分，辯稱「他跟我說要收帳，我有進去，但我只有站在門邊，他進去櫃台拿錢
    ，我覺得奇怪，為什麼收帳要拿刀拿槍，我有問他，出來才跟我說那是用搶的，
    那天我是被他載的，他是逼我的，他有欠別人錢，他跟我說，我既然已經知道，
    要幫他渡過難關，因他隔天要給別人錢。」（本院卷１第三九頁）
二、事實之認定：
  一關於(一)部分之事實：
    庚○○雖表示因為二位歹徒進去店裡戴頭套，致看不清楚他們的臉（本院卷１
      第九一頁），惟詳細供述二位強匪之行強過程如事實欄所載（本院卷１第二一
      一頁）。
    雖然丙○○辯稱「我人都還沒有進去，癸○○就出來了。」癸○○亦供稱「裡
      面約有五、六個人，有一個小姐帶有霹靂包開開的，我就搶他的霹靂包裡面的
      錢，裡面約有五、六萬元，我人就跑出去，丙○○人都還沒進來。」（本院卷
      １第一八四頁），惟庚○○堅稱是「二人一起進去。」（本院卷１第二一三頁
      ）法官認為，丙○○避重就輕乃正常之反應，而癸○○則有迴護丙○○之嫌，
      至於證人庚○○對於這樣被強盜財物的經驗，衡情應該記憶清晰，且則無誣攀
      之必要，是以法官採信庚○○之說法。
  二關於(二)部分之事實：
    庚○○雖表示因為三位歹徒進去店裡戴頭套，只有露眼睛，沒有露嘴巴，致看
      不清楚他們的臉（本院卷１第一一二頁），惟詳細供述二位強匪之行強過程如
      事實欄所載（本院卷１第一六八－一七０頁）。
    癸○○坦承是收錢的那個人（本院卷１第一八一頁），而丙○○亦不再堅稱未
      進入行強，坦承「我是看門，我拿刀進去叫那夫妻到廁所，我沒有跟他們搶。
      」（本院卷１第一八二頁），是以此部分事實已可以認定。
  三關於(三)部分之事實：丙○○雖辯稱未進入店內，惟此有被害人己○○之指述（本
    院卷２第五九－六０頁），而癸○○自白之內容並未提到丙○○不知情（本院卷
    ２第六一頁背面），是以此部分事實可以認定。
  四關於(四)部分之事實：癸○○雖然不記得當日是否帶刀，因為有好幾件已經忘了過
    程，惟表示錢都是他在拿（本院卷１第一八二頁），惟戊○○詳細指述事實欄所
    載被強盜的經過，且供稱未帶刀的歹徒「進來又跑出去，又進來，他們就一起走
    ，前後不到一分鐘。」（本院卷１第一七一－一七三頁、第一七九－一八０頁）
    ，並指認丙○○像是行搶時未帶刀的歹徒（本院卷１第一０九頁），丙○○辯稱
    跑進店內後又跑出去，即未再進入該店內（本院卷１第一八０頁），癸○○亦坦
    承當日攜帶一把無殺傷力玩具手槍（本院卷１第一八四頁），是以，此部分事實
    應該可以認定。
  五關於(五)部分之事實：事實欄所載此部分事實的經過，業經甲○○證述甚詳（本院
    卷１第九二－九四頁，第一七五－一七六頁），癸○○亦證實其為拿錢的歹徒（
    本院卷１第一八二頁），是以，此部分的事實已經可以認定。
  六關於(六)部分之事實：
    丙○○固辯稱「癸○○跑到櫃台，我只有看前門，負責把風而已，沒有搶，只
      是那客人移動椅子要跑，我擋他，他手不小心被迴到，迴到後他人就坐著，我
      沒有搶他，他也沒有拿給我，他說他身上沒有錢。」（本院卷１第一八０頁）
    惟此部分被強盜之經過情形，壬○○詳細描述如事實欄所載（本院卷１第一七
      六－一七八頁），衡情丙○○所辯應是避重就輕之詞。從而，此部分事實也可
      以認定。
  七至於被告丙○○辯稱是被癸○○騙的、逼的云云，蒞庭檢察官指稱「被告丙○○
    與癸○○一同入內行搶之事實，業據被害人指訴歷歷，並未發現被告丙○○有何
    遭人脅迫一同行搶之事實，至為灼然。且被告等人強盜之對象係人數較多、出入
    口不明之電子遊戲場所，矧非二人同心協力，一人負責控制、監管現場職員、顧
    客，一人負責搜刮財物，如何能遂行強盜之目的？況被告丙○○與癸○○共同強
    盜之次數高達六次之多，為被告丙○○所自承，豈有次次遭人詐騙、脅迫之可能
    ？所辯顯係事後畏罪、企圖卸責之荒謬遁詞，毫無足採。」檢察官之說法可以接
    受。
三、論罪科刑：
  一核被告丙○○所為，事實欄(一)(三)(四)(五)(六)之行為，均係犯刑法第三百二十八條第一
    項、第三百二十一條第一項第三款、第三百三十條第一項之攜帶兇器強盜罪，事
    實欄(二)之行為，係犯刑法第三百二十八條第一項、第三百二十一條第一項第三款
    、第四款、第三百三十條第一項之結夥三人以上攜帶兇器強盜罪。
  二丙○○右揭行為，事實欄(一)(三)(四)(五)(六)部分與癸○○間，事實欄(二)部分與癸○○、
    年籍姓名不詳之成年男子間，有犯意聯絡行為分擔，均為共同正犯。
  三關於事實欄(一)(二)(三)(四)(六)各次，被害人均有多人，被告丙○○與其他共犯一行為限
    制多人之行動自由，或者侵害多人之財產，係一行為觸犯數罪名，屬想像競合，
    均應從一重論以一罪。
  四其先後多次行為，犯罪構成要件相同，時間緊接，手法相同，堪認於第一次行為
    前，即有多次實施之概括犯意，為連續犯，應依刑法第五十六條之規定論以一罪
    ，並依法加重其刑。而連續數行為而犯同一之罪名者，以一罪論，刑法第五十六
    條定有明文，則當連續犯罪之際，遇刑法有變更時，其一部涉及舊法，一部涉及
    新法者，即應依最後行為時之法律處斷（最高法院二十九年上字第三八六六號判
    例、八十六年度台上第六九三０號判決參照）。刑法第三百二十八條、第三百三
    十條均於九十一年一月三十日修正公布，被告丙○○之行為，均應依修正後之規
    定論罪。是以，應依修正後刑法第三百二十八條、第三百三十條，從較重情節之
    第(六)部分（傷到客人），論以修正後刑法第三百二十八條第一項、第三百二十一
    條第一項第三款、第三百三十條第一項之攜帶兇器強盜罪一罪，並加重其刑。
  五本院審酌：(一)被告丙○○尚無犯罪前科，有卷附被告全國前案紀錄表一件在卷可
    稽。(二)其與癸○○相較，畢竟是配角，情節較為輕微，乃量處有期徒刑玖年。(三)
    依其所犯強盜罪之性質，係以同胞為俎上肉，其等之性格並不適合處理公共事務
    、行使公權，本院因而認為有適度褫奪公權之必要，併予宣告褫奪公權陸年。(四)
    至於扣案之彎刀三支、無殺傷力玩具手槍二支、手套三只、口罩三只、運動帽二
    頂、運動衣褲三套、手提袋二只，分別係另案被告癸○○及卓雨朗所有，且非違
    禁物，認於癸○○案件處理即可，無於本案中宣告沒收之必要。
四、據上論斷，應依刑事訴訟法第二百九十九條第一項前段，刑法第二十八條、第五
    十五條、第五十六條、第三百二十一條第一項第三款、修正後刑法第三百二十八
    條第一項、第三百三十條第一項、第三十七條第二項，判決如主文。
本案經檢察官丁○○偵查起訴，檢察官辛○○到庭執行職務。
中      華      民      國      九十二  年      二      月    二十七    日
                                      台灣雲林地方法院刑事第一庭
                                              法  官  林  輝  煌
右正本證明與原本無異。
如不服本判決，應於送達後十日內向本院提出上訴狀（須附繕本），上訴於台灣高等
法院台南分院。
告訴人或被害人對於本判決如有不服，而請求檢察官上訴者，其上訴期間之計算以檢
察官收受判決正本之日期為準。
                                              書記官  陳  美  華
中      華      民      國      九十二  年      二      月    二十七    日
附錄本案論罪科刑法條全文：
中華民國九十一年一月三十日修正前中華民國刑法
第三百二十八條
  意圖為自己或第三人不法之所有，以強暴、脅迫、藥劑、催眠術或他法，至使不能
  抗拒，而取他人之物或使其交付者，為強盜罪，處三年以上十年以下有期徒刑。
  以前項方法得財產上不法之利益或使第三人得之者，亦同。
  犯強盜罪因而致人於死者，處死刑或無期徒刑，致重傷者，處無期徒刑或七年以上
  有期徒刑。
  第一項及第二項之未遂犯罰之。
  預備犯強盜罪者，處一年以下有期徒刑、拘役或三百元以下罰金。
第三百三十條
  犯強盜罪而有第三百二十一條第一項各款情形之一者，處五年以上十二年以下有期
  徒刑。
  前項之未遂犯罰之。
中華民國九十一年一月三十日修正後中華民國刑法
第三百二十八條
  意圖為自己或第三人不法之所有，以強暴、脅迫、藥劑、催眠術或他法，至使不能
  抗拒，而取他人之物或使其交付者，為強盜罪，處五年以上有期徒刑。
  以前項方法得財產上不法之利益或使第三人得之者，亦同。
  犯強盜罪因而致人於死者，處死刑、無期徒刑或十年以上有期徒刑；致重傷者，處
  無期徒刑或七年以上有期徒刑。
  第一項及第二項之未遂犯罰之。
  預備犯強盜罪者，處一年以下有期徒刑、拘役或三千元以下罰金。
第三百三十條
  犯強盜罪而有第三百二十一條第一項各款情形之一者，處七年以上有期徒刑。
  前項之未遂犯罰之。
第三百二十一條
  犯竊盜罪而有左列情形之一者，處六月以上、五年以下有期徒刑：
  一  於夜間侵入住宅或有人居住之建築物、船艦或隱匿其內而犯之者。
  二  毀越門扇、牆垣或其他安全設備而犯之者。
  三  攜帶兇器而犯之者。
  四  結夥三人以上而犯之者。
  五  乘火災、水災或其他災害之際而犯之者。
  六  在車站或埠頭而犯之者。
  前項之未遂犯罰之。
第三十七條
  宣告死刑或無期徒刑者，宣告褫奪公權終身。
  宣告六月以上有期徒刑，依犯罪之性質認為有褫奪公權之必要者，宣告褫奪公權一
  年以上十年以下。
  褫奪公權，於裁判時併宣告之。
  依第一項宣告褫奪公權者，自裁判確定時發生效力。
  依第二項宣告褫奪公權者，自主刑執行完畢或赦免之日起算。
